最高法院刑事判決　　　　　　　　　　　　　　　八十六年度台上字第二一四三號
　　上 訴 人　台灣高等法院檢察署檢察官
　　被　　告　甲○○
右上訴人因被告業務過失致人於死案件，不服台灣高等法院中華民國八十五年六月十
九日第二審判決（八十五年度上訴字第一七七○號，起訴案號：台灣台北地方法院檢
察署八十四年度偵字第二四六三二號），提起上訴，本院判決如左：
    主  文
上訴駁回。
    理  由
本件原判決引用第一審之判決記載，認定被告甲○○係女嬰蘇致綿之褓姆，為從事業
務之人，於民國八十四年六月五日二十時許，在台北市○○○路二十六巷十二號二樓
家中，為女嬰餵完奶後，於同日二十一時三十分許讓該嬰兒趴睡覺，本應注意女嬰
有無任何異狀，以隨時採取緊急必要之措施，而依當時情形並無不能注意之情事，竟
疏未注意隨時照顧，至同日二十三時三十分許，被告準備再餵奶時發現被害人臉色發
白，始送醫急救，致使該女嬰因窒息造成呼吸衰竭死亡等情。係以上開事實，業據被
告於警訊及偵訊中陳明：被害人死亡當日二十時許，被告餵完被害人喝奶後，至二十
一時三十分許讓被害人趴睡覺，至二十三時三十分許準備再餵奶時發現被害人臉色
發白，始送醫急救，於二十一時三十分至二十三時三十分中間，係在陪被害人之姐姐
。苟被告確有時時注意，隨時觀察被害人動靜之行為，當能及時發現被害人之異狀，
及時送醫急救，被害人即不致因窒息死亡，而當時亦無任何不能注意之情事存在；次
查，被害人因窒息，造成呼吸衰竭致死，其死亡方式為意外，並經檢察官督同法醫師
相驗並解剖鑑定屬實，有相驗屍體證明書、驗斷書、勘驗筆錄、及台灣高等法院檢察
署法醫中心（八十四）高檢醫鑑字第四一六號鑑定書及現場蒐證照片十四張附卷可憑
，是被告應注意並能注意竟疏未注意，致被害人窒息死亡，其有過失責任甚明，且被
害人因窒息死亡，與被告之過失行為間有相當因果關係，為其所憑之證據及認定之理
由，而以被告否認有何過失之行為，認係卸責之詞，亦於理由內加以指駁。並說明被
告係以褓姆為業，為從事業務之人，業據被告陳明在卷。復就檢察官循告訴人請求上
訴意旨，說明查無其他積極證據足認被告有故意致嬰兒死亡之事實，告訴人之指訴顯
係推測之詞，不足採信，而被告讓甫生二十多天之嬰兒俯睡，尚難遽認有讓嬰兒死亡
之故意；至告訴人提出育兒百科全書及初次做媽咪育兒三六五天等資料，只是醫學上
見仁見智之看法，尚難以此認被告有故意致嬰兒死亡之不法。又損害賠償為民事問題
，難因未能達成和解，認為第一審判決不當。因而以第一審判決適用刑法第二百七十
六條第二項、第七十四條第一款，罰金罰鍰提高標準條例第一條前段，並審酌被告犯
罪之一切情狀，量處有期徒刑六月，並因被告未曾受有期徒刑以上之宣告，經此偵審
經過，當知所惕勉無再犯之虞，且其有一子罹患癲症，需其照顧，所宣告之刑，以
暫不執行為適當，併諭知緩刑三年以啟自新，為無不合，予以維持，駁回檢察官在原
審之上訴，經核於法尚無違誤。檢察官復應告訴人請求提起上訴意旨略稱：被告餵奶
後即令幼兒趴睡，其後未為任何看顧，顯屬嚴重疏失；告訴人提出醫學上之文獻記載
初生嬰兒確不宜趴睡，原審未詳為查究，亦未送請專業機關鑑定，實有違法；告訴人
於原審曾一再指陳被告在事發前曾與其配偶發生重大爭吵之情，該事項涉及被告是否
挾恨而蓄意疏於照顧，原審未詳予查究，又被告犯後態度不佳，原審遽為從輕論處，
並為緩刑之諭知，其適用法則，尚有未當云云。惟按證據之取捨及犯罪事實之認定，
為事實審法院職權之行使，苟不違反經驗法則及論理法則，即不得任意指為違法。且
犯罪事實係依證據認定之，無證據不得推定其犯罪事實。原判決對於被告為女嬰餵奶
後，讓其趴睡覺，疏於注意，致使窒息造成呼吸衰竭死亡，應負業務過失致人於死
之罪責，已引用第一審判決理由說明甚詳，縱未將告訴人提出之文獻資料送請專業機
構鑑定，與待證事實及判決主旨不生影響，並無違背法令可言，且所指被告在事發前
曾與告訴人配偶發生重大爭吵，被告是否有挾恨而蓄意疏於照顧，並無積極證據，顯
係推測之詞，不足採信，原判決就此已詳予說明，並無違反經驗法則及論理法則，至
於量刑之輕重及是否認以暫不執行為適當予以緩刑之宣告，均屬審判上得以職權裁量
之事項，非當事人所得據為提起第三審上訴之理由。況原審所引用之第一審判決已審
酌被告犯罪之一切情狀量刑，尤無適用法則不當之情形。上訴意旨仍執告訴人請求上
訴之陳詞，對於原審正當職權之行使，任意指摘為違背法令，其上訴難認有理由，應
予駁回。
據上論結，應依刑事訴訟法第三百九十六條第一項，判決如主文。
中      華      民      國    八十六    年      四      月     十七     日
                              最高法院刑事第三庭
                                  審判長法官  蔡  詩  文
                                        法官  張  吉  賓
                                        法官  莊  登  照
                                        法官  洪  明  輝
                                        法官  蔡  清  遊
      右正本證明與原本無異
                                              書  記  官
中      華      民      國    八十六    年      四      月    二十五    日
